【裁判字號】    97,訴,1174
【裁判日期】    971230
【裁判案由】    毒品危害防制條例
【裁判全文】
臺灣基隆地方法院刑事判決           97年度訴字第1174號
公  訴  人  臺灣基隆地方法院檢察署檢察官
被      告  乙○○
                    現另案於臺灣基隆監獄執行中
上列被告因毒品危害防制條例案件，經檢察官提起公訴（97年度
毒偵字第1747號），被告於準備程序中就被訴事實為有罪之陳述
，受命法官於聽取當事人之意見後，由本院合議庭裁定由受命法
官獨任以簡式審判程序判決如下：
    主    文
乙○○施用第一級毒品，累犯，處有期徒刑柒月。
    犯罪事實
一、乙○○前於民國88年間，因施用毒品案件，經本院裁定送觀
    察勒戒及強制戒治，於88年12月16日停止戒治、所餘戒治期
    間交付保護管束，迄89年8月4日保護管束期滿。復於93年間
    ，因施用毒品案件，經本院以93年度訴字第573號判處有期
    徒刑11月確定，於95年3月9日執行完畢。詎其猶不知悔改，
    復基於施用第一級毒品海洛因之犯意，於97年6月18日某時
    ，在基隆市○○區○○街118號4樓其居處，以針筒注射之方
    式，施用第一級毒品海洛因1次。嗣於97年6月20日15時10分
    許，為警在基隆市○○○街118號前盤查，乙○○於警方尚
    未查悉其有上開施用第一級毒品海洛因犯行前，主動向警察
    自首有上揭犯行而接受審判，經警採其尿液送驗結果，確呈
    嗎啡陽性反應。
二、案經基隆市警察局第二分局報請臺灣基隆地方法院檢察署檢
    察官偵查起訴。
    理    由
一、上開事實，業據被告乙○○於本院審理時坦承不諱，且被告
    為警查獲所採集尿液，經送驗結果，呈嗎啡陽性反應，有基
    隆市警察局第二分局偵辦毒品案件尿液檢體對照表、臺灣尖
    端先進生技醫藥股份有限公司97年6月27日濫用藥物檢驗報
    告1紙在卷可證（見偵查卷第10-11頁），堪認被告上開自白
    確與事實相符，足以採信。查按毒品危害防制條例係於92年
    7 月9日修正公布，自93年1月9日起施行，其中第20條、第
    23 條將施用毒品之刑事處遇程序，區分為「初犯」、「五
    年內再犯」、「五年後再犯」。依其立法理由之說明：「初
    犯」，經觀察、勒戒或強制戒治後，應為不起訴處分或不付
    審理之裁定；經觀察、勒戒或強制戒治執行完畢釋放後，「
    五年內再犯者」，因其再犯率甚高，原實施之觀察、勒戒及
    強制戒治既已無法收其實效，爰依法追訴或裁定交付審理。
    至於經觀察、勒戒或強制戒治執行完畢釋放後，「五年後再
    犯者」，前所實施之觀察、勒戒或強制戒治已足以遮斷其施
    用毒品之毒癮，為其自新及協助其斷除毒癮，仍適用「初犯
    」規定，先經觀察、勒戒或強制戒治之程序。從而依修正後
    之規定，僅限於「初犯」及「五年後再犯」二種情形，始應
    先經觀察、勒戒或強制戒治程序。倘被告於5年內已再犯，
    經依法追訴處罰，縱其第三次（或第三次以上）再度施用毒
    品之時間，在初犯經觀察、勒戒或強制戒治執行完畢釋放五
    年以後，已不合於「五年後再犯」之規定，且因已於「五年
    內再犯」，顯見其再犯率甚高，原實施觀察、勒戒或強制戒
    治，已無法收其實效，即應依該條例第10條處罰（最高法院
    95年度台非字第59號、第65號判決意旨及最高法院95年第7
    次刑事庭會議決議、97年度第5次刑事庭會議意旨參照）。
    被告乙○○有如犯罪事實欄所載，於89年8月4日強制戒治執
    行完畢後5年內，再因施用毒品案件，經法院判決確定等情
    ，有臺灣高等法院被告前案紀錄表在卷可稽。被告既曾於「
    五年內再犯」，且經法院判處罪刑確定，竟又於97年6月18
    日，再次施用上開第一級毒品，揆諸前揭說明，即非屬毒品
    危害防制條例第20條第3項所定「五年後再犯」之情形，故
    檢察官依法逕行起訴，於法要無不合，本件事證明確，被告
    犯行洵堪認定。
二、查海洛因係毒品危害防制條例第2條第2項第1款規定之第一
    級毒品，是被告乙○○所為，係犯同條例第10條第1項之施
    用第一級毒品罪。被告持有第一級毒品之行為，各應為施用
    之高度行為所吸收，不另論罪。被告有如犯罪事實欄所示刑
    案之執行情形，此有台灣高等法院被告全國前案紀錄表在卷
    可按，其受有期徒刑之執行完畢後，5年內再犯本案有期徒
    刑以上之罪，為累犯，應依刑法第47條第1項之規定加重其
    刑。被告於97年6月20日15時10分許，為警在基隆市○○○
    街118號前盤查，於製作警詢筆錄時，在有偵查犯罪職權之
    機關或個人發覺其犯罪前，主動向承辦警員自首上開施用第
    一級毒品海洛因犯行，則被告在警員未發現有確切之根據得
    為合理之懷疑前【本案並未查扣得任何毒品或供施用毒品之
    工具等】，即主動供述其施用第一級毒品海洛因，符合自首
    之規定，依刑法第62條前段規定減輕其刑。其刑有加重減輕
    事由，應先加後減輕之。爰審酌被告前已有施用毒品前科，
    有上開刑案紀錄表可查，今再為施用，顯見其法治觀念之淡
    薄，然施用毒品究屬戕害自身健康之犯罪，被告施用毒品尚
    未造成他人明顯之危害，且於本院審理中坦承犯行，犯後態
    度尚稱良好，並兼衡被告犯罪之動機、目的、手段、生活狀
    況及智識程度，暨公訴人請求科以適當之刑等一切情狀，量
    處如主文所示之刑。
據上論斷，應依刑事訴訟法第273條之1第1項、第299條第1 項前
段，毒品危害防制條例第10條第1項，刑法第11條前段、第47 條
第1項、第62條前段，判決如主文。
本案經檢察官甲○○到庭執行職務。
中    華    民    國    97    年    12    月    30    日
                  刑事第三庭法    官  陳姵君
以上正本證明與原本無異。
如不服本判決應於收受本判決後10日內向本院提出上訴書狀，其
未敘述上訴理由者，並得於提起上訴後10日內向本院補提理由書
狀（均須按他造當事人之人數附繕本）「切勿逕送上級法院」。
中    華    民    國    97    年    12    月    30    日
                            書 記 官  明祖斌
毒品危害防制條例第10條第1項
施用第一級毒品者，處 6 月以上 5 年以下有期徒刑。
施用第二級毒品者，處 3 年以下有期徒刑。


司法院資訊處製作；財團法人民間司法改革基金會備份。
